【裁判字號】    98,台上,1607
【裁判日期】    980828
【裁判案由】    請求清償債務
【裁判全文】
最高法院民事判決            九十八年度台上字第一六○七號
上  訴  人  甲○○
            乙○○
            丙○○
共      同
訴訟代理人  盧俊誠律師
被 上訴 人  大眾商業銀行股份有限公司
法定代理人  丁○○
訴訟代理人  吳小燕律師
            許登科律師
            嚴宮妙律師
上列當事人間請求清償債務事件，上訴人對於中華民國九十八年
四月二十二日台灣高等法院高雄分院再審更審判決（九十八年度
重再更(一)字第一號），提起上訴，本院判決如下：
    主  文
原判決廢棄，發回台灣高等法院高雄分院。
    理  由
本件上訴人主張：被上訴人前以伊於民國八十二年五月二十二日
共同簽立不定期限最高限額新台幣（下同）五千萬元之保證書（
下稱系爭保證書），擔保訴外人工勤系統股份有限公司（下稱工
勤公司）現在及將來對被上訴人所負之一切債務，在五千萬元內
，與工勤公司連帶負全部償付之責任。又工勤公司於九十二年十
一月十四日另邀同邱順和、邱滿星、蔡英瑞為連帶保證人，與被
上訴人簽定綜合授信契約書及連帶保證書，由被上訴人於九十二
年十一月十七日出具差額保證金連帶保證書及履約保證金連帶保
證書，擔保工勤公司承攬中華電信股份有限公司台灣北區電信分
公司之大安機房暨大安線中新建水電設備工程所應繳納之差額保
證金及履約保證金四千零八十八萬元，因工勤公司違約未完成工
程，由被上訴人於九十四年十一月四日履行該差額及履約保證責
任，經扣除工勤公司設質之定期存款一千二百八十六萬五千六百
八十八元，尚欠二千八百零一萬四千三百十二元，及加計自墊款
翌日起至清償日止，按年利率四．五八七％計算之利息與違約金
（下稱系爭債務），被上訴人起訴請求伊與邱順和、邱滿星、蔡
英瑞連帶如數給付，經台灣高雄地方法院（下稱高雄地院）以九
十四年度重訴字第四四五號判決被上訴人勝訴，伊提起上訴，經
原法院以九十六年度重上字第一號判決駁回上訴（下稱原確定判
決），並經本院九十六年度台上字第二七七九號，以上訴不合法
，裁定駁回伊之上訴。茲伊發現被上訴人承辦人員林佳儀於九十
三年十一月十日傳真回覆工勤公司有關該公司與被上訴人借貸往
來情形及連帶保證人之資料（下稱系爭傳真），其上載明系爭債
務（即系爭傳真第一筆，其餘各筆已還清）放款之保證人僅有邱
順和、邱滿星、蔡英瑞等三人，足證被上訴人早已終止伊三人之
保證責任。又伊於九十七年一月十一日經由華南銀行南高雄分行
向「財團法人金融聯合徵信中心」（下稱聯徵中心）查詢，獲悉
聯徵中心資料第○一四類授信保證資料（下稱系爭查詢資料）第
ＢＡＭ三○三項從債務人資料欄內，伊對被上訴人並無「從債務
」，亦無對全國各銀行有「從債務」，然同日向聯徵中心查詢邱
順和資料，則顯示邱順和對被上訴人有從債務及系爭債務金額，
此核與系爭傳真內容一致，益證被上訴人早已認定伊非系爭債務
之保證人，故於其內部電腦資料更新及向聯徵中心陳報時，消除
伊之保證債務。原確定判決有民事訴訟法第四百九十六條第一項
第十三款事由，爰對之提起再審之訴等情。
被上訴人則以：系爭傳真固屬真正，惟此業經上訴人於上訴最高
法院時所引用，而為最高法院所不採；又系爭查詢資料上已表明
「僅供參考，不宜作為交易唯一依據」，自不足作為兩造間終止
或解除系爭保證之依據，縱經斟酌，仍難認上訴人可受較有利益
之裁判等語，資為抗辯。
原審以：工勤公司自八十二年起，因與被上訴人間之授信、借貸
款項關係，曾多次簽立不定期最高限額之保證書。上訴人並於八
十二年五月二十二日與工勤公司負責人邱順和、邱滿星共同簽立
最高限額五千萬元之系爭保證書，擔保工勤公司就現在及將來對
被上訴人所負之一切債務，在五千萬元內，與工勤公司負連帶償
付責任。又依被上訴人所提出工勤公司出具之歷次保證書（如確
定判決附表所示）及歷次貸放之貸款契約及綜合授信契約書、綜
合授信契約書、超額授信申請書、超額授信批覆書、放款申請案
查詢書及八十七年十月二十日起至九十三年九月七日止之授信核
貸書暨批覆書，均未有被上訴人免除上訴人保證債務之文義，自
無法推認上訴人與被上訴人間已發生債之更改，或消滅上訴人保
證責任等情，為原確定判決所認定之事實，業據依職權調閱高雄
地院九十四年度重訴字第四四五號、原法院九十六年度重上字第
一號、最高法院九十六年度台上字第二七七九號卷查明屬實，並
有上開民事判決足憑。上訴人所提系爭傳真僅係被上訴人承辦人
員林佳儀就工勤公司有關工勤公司尚有多少貸款餘額可資動用之
查詢所為之回覆傳真文件，並非被上訴人對上訴人所為之意思表
示，其上亦無被上訴人對上訴人為更改或消滅上訴人保證責任之
文字記載。該傳真縱經斟酌，上訴人亦未能受較有利之裁判，上
訴人據此提起再審之訴，為無理由。又系爭查詢資料係上訴人於
九十七年一月十一日向聯徵中心查詢，依該中心之程序，其最新
變動應係九十六年十二月十六日前，該查詢資料是存在於九十六
年十二月一日至九十六年十二月十六日間，為原確定判決於九十
六年八月七日言詞辯論終結前未存在之物，與民事訴訟法第四百
九十六條第一項第十三款規定之再審事由要件有間，此部分上訴
人所提再審之訴為不合法等詞，為其判斷之基礎。
按判決書理由項下，應記載關於攻擊或防禦方法之意見，民事訴
訟法第二百二十六條第三項定有明文，法院為被告敗訴之判決，
而其關於防禦方法之意見有未記載於判決理由項下者，即為同法
第四百六十九條第六款所謂判決不備理由。查上訴人於原審主張
：全國所有金融機構自八十六年起，依法令均應將其所有客戶（
不論企業或自然人）之信用資料於每月十六日前將上個月之信用
變動資料，逐筆依電腦（伺服器方式）向前開聯徵中心陳報並予
以列管，依上訴人丙○○自行向聯徵中心查詢其個人自八十七年
一月起至九十三年十一月止之「授信保證資料」及上訴人聲請原
法院向聯徵中心函查所得之資料顯示，被上訴人自行向聯徵中心
陳報上訴人已非主債務人工勤公司向被上訴人借貸之保證人，足
證被上訴人確有向上訴人表示終止或免除保證責任，且上開資料
係存在於前訴訟程序事實審九十六年八月七日言詞辯論終結前，
上訴人嗣後始發現等語，上訴人丙○○並提出其個人向聯徵中心
查詢所得「授信保證資料」為證（見原法院重再字卷第九四頁證
物七），原審亦據上訴人之聲請，向聯徵中心函查，據其檢送上
訴人乙○○、丙○○自八十七年一月至九十六年七月間每年一月
份／七月份及九十六年十二月份之從債務資訊及授信代號對照表
各一份在卷，另有關上訴人甲○○之從債務資料，聯徵中心要求
原法院應提供正確身分證字號，俾憑辦理，有原法院及聯徵中心
之往來函文可稽（見原審卷第二二、四三至四七頁）。上訴人上
開主張自屬其重要之攻擊方法，原審恝置不論，遽為其敗訴之判
決，難謂無判決不備理由之違法。上訴論旨，指摘原判決不當，
求予廢棄，非無理由。
據上論結，本件上訴為有理由。依民事訴訟法第四百七十七條第
一項、第四百七十八條第二項，判決如主文。
中    華    民    國  九十八  年    八    月  二十八  日
                      最高法院民事第二庭
                          審判長法官  吳  正  一
                                法官  陳  淑  敏
                                法官  阮  富  枝
                                法官  許  澍  林
                                法官  魏  大  喨
      本件正本證明與原本無異
                                      書  記  官
中    華    民    國  九十八  年    九    月   十四   日
                                                      m


司法院資訊處製作；財團法人民間司法改革基金會備份。
